【裁判字號】    89,交上更(一),198
【裁判日期】    890627
【裁判案由】    過失致死
【裁判全文】
臺灣高等法院臺南分院刑事判決        八十九年度交上更(一)字第一九八號  Ｃ
      上  訴  人
      即  被  告  丙  ○  ○
      選任辯護人  邱  步  顯
右上訴人因過失致死案件，不服臺灣雲林地方法院八十六年度交訴字第四號中華民國
八十六年十一月二十七日第一審判決（起訴案號：臺灣雲林地方法院檢察署八十五年
度偵續一字第二三號），提起上訴，本院判決如左：
      主      文
原判決撤銷。
丙○○無罪。
      理      由
一、公訴意旨略以：丙○○為員林交通企業股份有限公司司機，為從事駕駛業務之人
    ，於八十四年九月二十七日上午九時三十分許，駕駛ＫＴ－四０三號營業用大車
    （拖板車），沿雲林縣斗六巿嘉東路由北往南方向行駛，途經斗六巿嘉東路段處
    ，原應注意該路段行車時速在四十公里以下，不得超速行駛，且依當時情狀，並
    無不能注意之情事，竟疏未注意，超速行駛，適甲○○（另為不起訴處分在案）
    駕駛ＳＬ－七七三八號自用小客車，沿嘉東路自對向駛來，因林村地（另為不起
    訴處分在案）將ＳＮ－八五四三號自用小貨車同向停放於余某前方路旁，甲○○
    為免貿然駛越中心線而與丙○○所駕駛拖板車發生碰撞，故暫停於其車道上讓丙
    ○○之大貨車先通行，適黃惠蘭（頭戴安全帽）騎乘ＭＧＹ－０五六號重機車搭
    載黃惠卿、楊明堂，在甲○○同向後方行駛，詎黃惠蘭未注意車前狀況，自後方
    追撞甲○○所駕駛車輛，致黃惠蘭跌至對向車道，遭丙○○超速行駛之拖板車撞
    及，黃惠蘭因而頭部挫傷、骨折、肋骨骨折、顱內出血，當場死亡，因認丙○○
    涉有刑法第二百七十六條第二項過失致人於死罪嫌云云。
二、公訴人認為被告丙○○涉有右揭過失致人於死罪嫌，無非係以丙○○在限速段，
    原應注意該路段限速四十公里，不得超速行駛，且依當時情狀，並無不能注意之
    情事，竟疏於注意，超速行駛，適被害人黃惠蘭亦未注意車前狀況，自後方追撞
    甲○○駕駛暫停之車輛，致黃惠蘭跌至對向車道，遭丙○○超速行駛之拖板車撞
    及，黃惠蘭因而當場死亡，並有道路交通事故調查報告表(一)、(二)及現場照片三十
    三幀、勘驗筆錄、相驗屍體證明書、驗斷書等證據，及告訴人之指訴，為其所憑
    論據。
三、按犯罪事實應依證據認定之，無證據不得推定其犯罪事實。又不能證明被告犯罪
    者，應諭知無罪之判決，刑事訴訟法第一百五十四條、第三百零一條第一項分別
    定有明文。又刑法上過失犯，以行為人對於結果之發生，應注意並能注意，而不
    注意為其成立要件，此觀刑法第十四條第一項規定甚明。又按刑法上之過失犯，
    必須危害之發生，與行為人之欠缺注意，具有相當因果關係，始能成立。所謂因
    果關係，乃指行為與結果間所存在之客觀相當因果關係而言。即依經驗法則，綜
    合行為時所存在之一切事實，為客觀之事後審查，認為在一般情形下，有此環境
    ，有此行為之同一條件，均可發生同一之結果者，則該條件即為發生結果之條件
    存在，而依客觀之觀察，認為不必皆發生此結果者，則該條件與結果並不相當，
    不過為偶然之事實而已，其行為與結果間自無因果關係可言，故自難遽論以過失
    罪責。
四、訊之上訴人即被告丙○○堅決否認有過失犯行，辯稱：伊並未超速行駛，煞車痕
    雖有十七公尺，但從現場照片可以明白看出分成二段，與本件有關煞車痕僅後段
    部分二．六公尺，又發生車禍路段，並無限速標誌，且黃惠蘭係撞及甲○○車輛
    而彈入其拖板車後輪，無論伊車速多少，均難以防範云云。經查：
  (一)本件車禍發生時，被害人黃惠蘭騎乘機車，後載黃惠卿及楊明堂，由雲林縣古坑
    鄉欲往斗六市○○路段發生車禍，有道路交通事故調查報告表(一)、(二)及現場照片
    三十三幀在卷可稽，而被害人黃惠蘭確係因本件車禍受傷當場死亡，亦經檢察官
    督同檢驗員相驗屬實，並製有勘驗筆錄、相驗屍體證明書、驗斷書附卷足憑。參
    諸黃惠蘭所騎乘機車，前方嚴重受損，後方則無明顯撞擊痕跡；另證人甲○○所
    駕駛自用小客車，除後方保險槓有明顯撞擊痕跡外，車身並無其他撞擊、擦撞痕
    跡；再參諸道路交通事故調查報告表(二)所繪事故現場圖，玻璃碎片散落處，與被
    告車輛撞及黃惠蘭機車處，相距與間隔均僅約一公尺，而前車司機即證人甲○○
    結證稱：「我是停在一部檳榔車後面要等拖車過去」「我聽到撞車聲時被害人就
    在拖板車下面了」等語，足徵黃惠蘭之機車撞及甲○○小客車後，向左側彈出，
    適被告之拖車到達而撞及，撞上後黃惠蘭人車彈退約八公尺處，而被告所駕拖車
    車頭之煞車痕二．六公尺，在離撞擊處後十一．二公尺出現，由於緊急煞車，拖
    板車之衝力造成車頭橫向停住（此應為拖板車煞車設計，因拖板車極重且具衝力
    ，如車頭煞車靈敏度高，即易造成車頭轉向無法操控，被告所謂二度煞車，應不
    足採），但以被告認係第一次煞車全長十七公尺，計算車速為時速五十五公里，
    參照汽車行駛距離及反應距離表所載車速五十五公里時，反應距離為十五．二八
    公尺，而被告所駕駛大貨車車長十八公尺，如以煞車時點至撞擊點十一．二公尺
    ，減去車長與反應時距之距離（十八－十五．二），為八．四八公尺，顯然被告
    在來不及反應時已經撞上，而撞上後黃惠蘭彈向對向車道，並彈回約八公尺處，
    同時被告之大貨車即已煞停，此從被害人黃惠蘭之身體或頭部未被大貨車輾過可
    以證明。是當時狀況，依客觀之觀察，縱使被告極盡注意之能事，仍必然發生此
    結果，應屬偶然之事實，其行為與結果自無因果關係可言。
  (二)依現場照片及道路交通事故調查報告表之現場圖顯示，該路段為雙向二車道，二
    車道之柏油路面共寬六．一公尺，即每車道各寬約三．０五公尺，較標準車道三
    ．五公尺為窄，依道路兩側，並無房舍等物，顯非市區道路，有車禍現場彩色照
    片在卷足憑，且該路段無時速限制，有臺灣省政府交通處公路局第五區工程處斗
    南工務段八十七年三月五日五工斗字第０六六五號在卷可稽。雖證人即承辦警
    員乙○○於原審證稱：本件肇事路段係巿區道路，限速四十公里。惟經本院命該
    證人再行查證，乙○○到庭具結證稱：「我去查證結果，該路是雲一九七號道路
    是屬於鄉道，非都市計劃範圍，現場亦無限速號誌，依道路交通安全規則第九十
    三條第一項後段在郊區道路不得超過六十公里」等語。因此本件先前囑託臺灣省
    車輛行車事故覆議鑑定委員會鑑定結果，認「丙○○駕駛大貨車超速行駛，與本
    案有因果關係」，顯與前開卷證抵觸，所為鑑定結論，為本院所不採。
五、被告丙○○對本案車禍之發生，無肇事原因，有臺灣省嘉雲區車輛行車事故鑑定
    委員會鑑定竟見書在卷足憑，故其被訴過失致人於死罪嫌，應屬不能證明，此外
    復查無其他積極證據足以證明有何過失致於死犯行，理應諭知無罪，以免冤抑。
    原審疏未詳察，且未深入細心勾稽種種有利於被告之證據，即對被告論罪科刑，
    自有未洽。上訴意旨，執以指摘原判決不當，為有理由，應由本院撤銷改判，另
    為被告丙○○無罪之諭知。
據上論斷，應依刑事訴訟法第三百六十九條第一項前段、第三百六十四條、第三百零
一條第一項前段，判決如主文。
本案經檢察官曾顯智到庭執行職務。
中    華    民    國      八十九      年      六      月      二十七    日
                                  臺灣高等法院臺南分院刑事第五庭
                                      審判長法官  茆    臺    雲
                                            法官  曾    平    杉
                    法官  李    文    福
右正本證明與原本無異。
如不服本判決，應於判決送達後十日內向本院提出上訴狀，其未敘述理由者並應於提
出上訴狀後十日內向本院補提理由書（應附繕本)。
                                     法院書記官  徐    瑞    清
中    華    民    國      八十九      年      六      月      二十七    日


司法院資訊處製作；財團法人民間司法改革基金會備份。
